【裁判字號】    90,交抗,376
【裁判日期】    900925
【裁判案由】    違反道路交通管理處罰條例
【裁判全文】
臺灣高等法院刑事裁定                              九十年度交抗字第三七六號
    抗告人即
    受處分人   甲 ○ ○
右抗告人因違反道路交通管理處罰條例案件，不服臺灣宜蘭地方法院中華民國九十年
八月二十二日裁定（九十年度交聲字第三十號），提起抗告，本院裁定如左：
    主    文
抗告駁回。
    理  由
一、抗告意旨略以：本件之值勤警員原指稱係在約七十公尺之外舉發取締，然經抗告
    人指出警員當時所處位置距紅綠燈所在，約有四支半電線桿距離後，始改稱其所
    處位置距紅綠燈約一百五十公尺，顯見該警員所陳不實。抗告人當時經過該交岔
    路口時係值黃燈，並無闖紅燈情形，而大通路車輛往返頻繁，幾可比擬中山高速
    公路，以警員站在相距二百公尺以外之處，如何能明確判斷抗告人有闖紅燈行為
    ，且抗告人以駕駛為業已有三十餘年，未曾有闖紅燈違規行為，承辦警員並未能
    提出確切証以証明抗告人有闖紅燈行為，豈能僅憑其片面之詞即採為抗告人違規
    之証明，原審不察，竟駁回抗告人之異議，為此提起本件抗告等語。
二、按汽車行駛至交岔路口，其行進、轉彎應遵守燈光號誌或交通警察之指示；又汽
    車駕駛人行經有燈光號誌管制之交岔路口闖紅燈者，處汽車駕駛人六百元以上一
    千二百元以下罰鍰；又汽車駕駛人違反上開規定者，並記違規點數三點；汽車違
    反道路交通管理事件有：闖紅燈或平交道。搶越行人穿越道。違規停車而
    駕駛人不在場。不服指揮稽查逃逸或聞消防車、救護車、警備車、工程救險車
    之警號不立即避讓者。以科學儀器取得違規證據資料，足資認定其違規事實者
    。各級學校交通服務隊，檢舉違規停車或行近行人穿越道時，不暫停讓行人優
    先通過之車輛，經現場導護人員簽證者，得當場不能或不宜攔截製單舉發者，得
    逕行舉發之。道路交通安全規則第一百零二條第一項第一款、道路交通管理處罰
    條例第五十三條、第六十三條第一項第三款及違反道路交通事件統一裁罰標準及
    處理細則第二十三條分別定有明文。
三、經查：本件抗告人即受處分人甲○○曾於民國（下同）九十年三月十七日下午一
    時三十五分許，駕駛Ｋ３－六ＯＯ號營業貨運曳引車，於行經宜蘭縣台九線一三
    六公里（大通路十字路口），因闖紅燈為宜蘭縣警察局蘇澳分局南澳分駐所警員
    黃福昌發覺，予以掣單舉發等情，有宜蘭縣警察局宜警交字第Ｑ0000000
    0號舉發違反道路交通事件通知單、宜蘭縣警察局蘇澳分局九十年四月十三日九
    十年澳警交字第五四０一號函各乙份卷可稽，抗告人雖指稱當時其通過該交岔路
    口時，燈號為黃燈，其並未闖紅燈行駛，且舉發本件之警員黃福昌係站在距離該
    交岔路口處約二百二十公尺遠處，應無法明確目睹其有闖紅燈之違規行為云云，
    然抗告人當時確有闖紅燈行駛之違規行為，業據証人即舉發本件之警員黃福昌於
    原審結證稱：異議人確實有闖紅燈，異議人的車是第一部車，且是黃燈變紅燈之
    後，異議人闖紅燈行駛，我距離違規地點有不會超過一百五十公尺，且我的位置
    在高處可以明顯看到，該地視線清楚，我們有經常性在該地點取締闖紅燈等語甚
    詳（見原審卷第十三頁、第十四頁），參以抗告人當時確係第一部車通過該交岔
    路口之車輛，且屬曳引車，與一般車輛迥異，警員黃福昌當無誤認之虞，且交通
    警員職司交通秩序之維護及違規道路交通事件之舉發取締職責，其本於公務員職
    責所就違反道路交通管理處罰條例行為，所填掣之舉發違反道路交通事件通知單
    行為，係屬公務員之行政處分，乃公務員基於職務所為之行使公權力行為，為就
    特定之具體事件所為具公法上效果之單方行政行為，自具有公信力及拘束力，在
    無確切證據以推翻該行政處分行為之前，自當認定為真正而有效，故法律乃依委
    任之法方式，授權主管機關據以制定違反道路交通事件統一裁罰標準及處理細則
    ，俾執勤警員得就其職務上之必要行為，得因地、因時適宜而為立即有效之處分
    行為，以達維護交通秩序、安全之行政目的。本件抗告人僅泛言指稱其係黃燈行
    駛，並以舉發警員未能提出其闖紅燈之具體事証，即指舉發警員所為之前開處分
    行為無效，即非有據，殊難憑採。
四、原審以抗告人確有前開交通違規行為，認原處分機關依修正前道路交通管理處罰
    條例第五十三條、第六十三條第一項第三款規定，裁處抗告人罰鍰新台幣三千六
    百元，並計違規點數三點，核無不當，因而駁回抗告人在原審之異議，依法洵無
    不合，抗告人抗告意旨猶執陳詞，指摘原裁定失當，為無理由，應予駁回。
五、據上論斷，應依道路交通案件處理辦法第二十六條、刑事訴訟法第四百十二條，
    裁定如主文。
中    華    民    國      九十      年      九      月      二十五      日
                            臺灣高等法院交通法庭
                                審判長法  官  許  增  男
                                      法  官  蔡  彩  貞
                                      法  官  黃  鴻  昌
右正本證明與原本無異。
不得再抗告。
                                      書記官  黃  千  鶴
中    華    民    國      九十      年      九      月      二十七      日


司法院資訊處製作；財團法人民間司法改革基金會備份。
